【裁判字號】    98,司,304
【裁判日期】    990129
【裁判案由】    選派檢查人
【裁判全文】
臺灣士林地方法院民事裁定               98年度司字第304號
聲  請  人  乙○○
代  理  人  葉大慧律師
相  對  人  信孚產業股份有限公司
法定代理人  甲○○
非訟代理人  林美倫律師
上列聲請人聲請選派檢查人事件，本院裁定如下：
    主  文
選派劉珍惠會計師（周業會計師事務所，設臺北市○○○街97號
6樓之2，聯絡電話：00000000）為信孚產業股份有限公司之檢查
人，檢查信孚產業股份有限公司業務帳目及財產情形。
聲請程序費用新台幣壹仟元費用由相對人負擔。
    理  由
一、按繼續1 年以上，持有已發行股份總數百分之3 以上之股東
    ，得聲請法院選派檢查人，檢查公司業務帳目及財產情形，
    公司法第245 條第1 項定有明文。
二、聲請人聲請意旨略以：
(一)、聲請人請求檢查相對人之業務帳目及財產情形合法有據：
  1.聲請人為相對人公司繼續一年以上持有超過以發行股份百分
    之3 之股東，聲請人聲請檢查相對人之業務帳目及財產情形
    自屬有據。
  2.相對人公司為公開發行之公司，董事長甲○○身兼經理人，
    公司營業項目為汽車零件及工具之進口、加工製造、買賣及
    外銷等業務。而甲○○為港商MVP(H.K.)Industries Limited
    之股東，該公司轉投資中國大陸信華機械有限公司，洪維億
    為代表人，該公司主要從事生產經營臥式、立式千斤頂、車
    用小型空壓縮機，另甲○○又為英屬維京群島E-F0RM Indu-
    stries Limited公司股東及代表人，該公司轉投資中國大陸
    偉富機電有限公司承受信華公司之業務，亦從事生產千金頂
    等業務，與相對人公司業務相同，相對人公司負責人顯有違
    反競業禁止之規定，故有檢查之必要。
  3.依據相對人公司89、90年財報均未揭示關係人交易，亦有檢
    查業務項目及財產之必要。
  4.依據信華公司之設立項目建議書及南方論壇資料顯示，信華
    機械有限公司或偉富公司為相對人公司轉投資之公司，但相
    對人公司之財報均未顯示轉投資資訊，足認有檢查業務項目
    及財產之必要。
(二)、聲請人並無濫用公司法第245條第1項之規定：
  1.查聲請人擔任相對人公司之董事係八年前之事，而現今發現
    公司之負責人兼經理人，有違反公司法及公司章程之規定，
    經營同類之業務及公司財務報表未揭露關係人交易，為恐公
    司財務報表有不實在之情形，自得聲請法院選派檢查人，檢
    查公司業務帳目及財產，此係依法執行少數股東權，並無濫
    用公司法第245條第1項之權利。
  2.依據中國大陸江門市工商信息中心外商投資企業變更核准通
    知書所載，信華（中國）機械有限公司變更後法定代表人為
    甲○○，並有甲○○於2001年2月8日變更登記申請書上董事
    長簽字可稽，而該公司之營業範圍為生產經營臥式、立式千
    斤頂等業務，與相對人公司之營業項目相同，相對人公司否
    認甲○○並非信華（中國）機械有限公司代表人顯不實在。
  3.信華（中國）公司之設立項目建議書內載「香港MVP工業股
    份公司是台灣信孚公司在香港設立的分公司」，而相對人自
    認「香港MVP 工業股份公司有投資相對人並持有股份」，香
    港MVP 公司顯然係相對人公司之關係人，而依據信孚公司89
    年財報應收票據及帳款明細表載有客戶香港M.V.P.產業應收
    帳款3,401,752 （參閱證物五），郤未揭露係關係人交易，
    而負責人又確實有違競業禁止之規定，顯然相對人公司本為
    公開發行之公司，為避免主管機關之監督，後來又撤銷公開
    發行，由此更凸顯出有檢查公司業務帳目及財產之必要。
  4.聲請人因計劃退休，有意將持股出售給他人，所以必須深入
    評估股價，乃透過葉大慧律師要求信孚公司提供相關詳盡資
    料，負責人甲○○獲知後，乃向聲請人洽購，並非聲請人要
    甲○○買受，經聲請人委託正大會計師事務所羅裕民會計師
    ，查閱公司相關資料後，發現公司有上述所列違反法令之情
    形，為此聲請人乃提起本件選派檢查人之聲請。
三、相對人則稱：
  1.相對人公司並非上市上櫃或公開發行公司，無證券發行人財
    務報告編制準則之適用。
  2.相對人公司負責人甲○○並非中國大陸信華機械有限公司代
    表人，亦非英屬維京群島E-F0RM Industries Limited 公司
    股東及代表人。港商MVP(H.K.)Industries Limited 亦非相
    對人公司投資之分公司或子公司，反之港商MVP(H.K.)Indu-
    stries Limited有投資相對人公司。聲請人提出之資料有誤
    導法院之情。
  3.聲請人至90年7月5日止擔任相對人公司之董事，參與董事會
    及公司業務之執行，且相對人公司所有財務報表均經董事會
    送交股東會承認在案，聲請人從未反對或保留意見。
  4.聲請人之聲請係為出售自己及家人持有之相對人公司股票，
    相對人公司董事長個人表示願意盡力收購，期間已多次提供
    口頭及書面報告，並已提供10年之財務報告，實無檢查之必
    要，聲請人先前委託之會計師甚至提出針對過去25年之帳務
    查核之無理要求，濫用公司法第245 條第1 項規定，依據公
    司治理、平衡多數股東權及防止權利濫用等情，駁回聲請人
    之請求。退步言之，縱有檢查之必要，應請會計師公會推薦
    適當之會計師為檢查人，且應限縮項目為公司業務帳目及財
    產狀況，不包括業務執行內容。
四、經查：
(一)、按公司法第245條第1項所定聲請選派檢查人之規定，除具備
    繼續1 年以上持有已發行股份總數百分之3 之股東之要件外
    ，別無其他資格之限制。相對人具有股東身分，繼續1 年以
    上持有再抗告人公司發行股份總數百分之13.4之股份，已符
    合聲請法院選派公司檢查人之條件，自非不得為本件之聲請
    ，最高法院86年度台抗字第108 號裁判可資參照。相對人公
    司資本總額為6 億元，股數為6,000 萬股，聲請人持有股數
    為349 萬3,816 ，聲請人確係繼續1 年以上，持有相對人公
    司已發行股份總數3%以上之股東，業據其提出公司變更登記
    事項資料、股東會開會通知為證，復為相對人公司所不爭。
(二)、聲請人、相對人公司對於相對人公司之董事長有無違反競業
    禁止等情事，雙方互有爭執，業如前述，相對人公司復以聲
    請人欲出售持有之股票，先前業已提供10年之財務報告予聲
    請人，聲請人對相對人公司財務、財產狀況均已明瞭，實無
    檢查之必要，聲請人顯然濫用上開制度云云。然公司法第24
    5 條第1 項所定聲請選派檢查人之規定，除具備繼續1 年以
    上，持有已發行股份總數3%之股東之要件外，別無其他資格
    之限制。又上開法條規定為防止少數股東濫用此一權利，限
    制股東動輒查帳，影響公司營運，故公司法嚴格其行使要件
    ，股東須持股達已發行總股份數量3%以上，且必須向法院聲
    請選派檢查人，檢查內容並以公司業務帳目及財產情形為限
    ，是在立法上，已就行使檢查權對公司經營所造成之影響，
    與少數股東權益之保障間，加以斟酌、衡量，從而，倘具備
    繼續1 年以上持有已發行股份總數3%之股東之要件，聲請法
    院選任檢查人，對公司業務帳目及財產狀況為檢查，公司即
    有容忍檢查之義務。是聲請人聲請法院選任檢查人，依法即
    無不合。
(三)、經本院依職權函請臺北市會計師公會推薦適當之會計師供本
    院遴選為相對人公司之檢查人，經該會推薦劉珍惠會計師，
    有該會98年12月21日北市會字第0980656 號函在卷可稽，本
    院審酌公會推薦之會計師，與聲請人、相對人公司間並無利
    害關係，對於公司業務、帳目及盈虧情形，應能本於專業知
    識予以檢查，當亦能適時維護、保障聲請人及其他股東之權
    益，認洵屬適當，爰依公司法第245 條第1 項之規定，選派
    劉珍惠會計師為檢查人，檢查相對人公司之業務帳目及財產
    情形。
(四)、相對人應依檢查人之要求提出相關帳簿、表冊供檢查，至於
    檢查人之報酬，則依非訟事件法第174 條前段規定，應由相
    對人負擔，附此敘明。
四、依非訟事件法第172 條第1 項、第21條第2 項、第24條1 項
    、民事訴訟法第78條，裁定如主文。
中    華    民    國    99    年    1     月    29    日
                  民事第二庭  法  官  絲鈺雲
以上正本證明與原本無異。
如對本裁定抗告，應於裁定送達後10日內向本院提出抗告狀。
中    華    民    國    99    年    2     月    2     日
                              書記官  林玫熹

司法院資訊處製作；財團法人民間司法改革基金會備份。
